臺灣士林地方法院民事判決
110年度訴字第485號
原      告  林靜憶
訴訟代理人  蔡菘萍律師
被      告  彭義晏
上列當事人間請求侵權行為損害賠償事件，本院於民國111年3月
14日言詞辯論終結，判決如下：
    主      文
被告應給付原告新臺幣參拾萬元，及自民國一百一十年十二月十
日起至清償日止，按週年利率百分之五計算之利息。
原告其餘之訴駁回。
訴訟費用由被告負擔二分之一，餘由原告負擔。
本判決第一項得假執行。
原告其餘假執行之聲請駁回。
    事實及理由
壹、程序部分
　　被告經合法通知，未於言詞辯論期日到場，核無民事訴訟法
    第386條各款所列情形，爰依原告之聲請，由其一造辯論而
    為判決。
貳、實體部分
一、原告主張：原告與被告為配偶關係，被告與共同被告乙○自
    民國108年2月間即開始以男女朋友之關係交往。乙○於信件
    中稱呼被告為「老公」並提及2人交往過程及相互喜愛之內
    容，被告亦致贈乙○墜飾及耳環等首飾。復自照片中被告與
    乙○擁抱、親嘴、勾手、勾肩搭背等行為觀之，足徵於兩造
    婚姻關係存續期間之108年2月起至109年6月止，被告與乙○
    有不正常之男女往來關係，原告之配偶權已遭被告侵害，爰
    依民法第184條第1項前、後段、第185條第1項、第195條第1
    項、第3項規定起訴請求本院擇一為有利原告之判決等語。
    並聲明：㈠被告應給付原告新臺幣（下同）600,000元，及自
    起訴狀繕本送達翌日起至清償日止，按週年利率5%計算之利
    息；㈡原告願供擔保請准宣告假執行（原告起訴時原列乙○為
    共同被告，並請求其連帶賠償部分，已於本院審理中成立調
    解而終結，不在本院審理範圍）。
二、被告未於言詞辯論期日到場，亦未提出書狀作何聲明或陳述
    。
三、得心證之理由：
  ㈠因故意或過失，不法侵害他人之權利者，負損害賠償責任；
    不法侵害他人之身體、健康、名譽、自由、信用、隱私、貞
    操，或不法侵害其他人格法益而情節重大者，被害人雖非財
    產上之損害，亦得請求賠償相當之金額；前開規定，於不法
    侵害他人基於父、母、子、女或配偶關係之身分法益而情節
    重大者，準用之，民法第184條第1項前段、第195條第1項、
    第3項分別定有明文。婚姻制度具有維護人倫秩序、性別平
    等、養育子女等社會性功能，且因婚姻而生之永久結合關係
    ，亦具有使配偶雙方在精神上、感情上與物質上互相扶持依
    存之功能。故國家為維護婚姻，非不得制定相關規範，以約
    束配偶雙方忠誠義務之履行（司法院大法官釋字第791號解
    釋理由書第29段參照）。又所謂基於配偶關係之身分法益，
    應解為配偶因婚姻契約而互負誠實之義務，配偶之一方行為
    不誠實，破壞共同生活之圓滿安全及幸福者，即為違反因婚
    姻契約之義務而侵害他方之權利（最高法院55年台上字第20
    53號判決意旨參照）。則配偶之一方與第三人之行為倘已逾
    越社會一般通念所能容忍之範圍，且達於破壞婚姻共同生活
    之圓滿安全及幸福之程度者，自屬構成侵害配偶關係所生身
    分法益之侵權行為。經查，原告主張其與被告為配偶關係之
    事實，業據其提出甲○○之戶籍謄本（見湖司調卷第27頁）為
    憑。另被告曾向乙○稱「我愛妳」、「我會友（一）直牽著
    你的手不放」、「寶貝」、「老婆對不起」、「原諒老公可
    以嗎」、「我的小心肝」等語，有兩人間之對話紀錄在卷可
    考（見本院卷第134頁），且被告曾有與乙○勾手、親吻、勾
    肩搭背、擁抱等情，亦有兩人之照片附卷可佐（見湖司調卷
    第37至49頁），可見被告與乙○確有勾手、親吻、勾肩搭背
    、擁抱、以夫妻相稱等逾越一般社會通念上男女交往分際之
    行為，達於破壞婚姻共同生活之圓滿安全及幸福之程度，自
    係故意不法侵害原告基於與被告間配偶關係之身分法益，而
    情節重大，原告自得依民法第184條第1項前段、第195條第3
    項準用同條第1項規定，向被告請求非財產上損害賠償。
  ㈡以人格權遭遇侵害，受有精神上之痛苦，而請求慰藉金之賠
    償，其核給之標準，須斟酌雙方之身分、資力與加害程度及
    其他各種情形核定相當之數額。且所謂「相當」，應以實際
    加害情形與其名譽影響是否重大及被害人之身分、地位與加
    害人之經濟情況等關係定之（最高法院86年度台上字第3537
    號判決意旨參照）。本院考量原告自陳之學、經歷（見本院
    卷第172頁）、兩造經濟收入及財產狀況（見限制閱覽卷兩
    造稅務電子閘門財產調件明細表），及被告與乙○以擁抱、
    親嘴、勾手、勾肩搭背、互稱夫妻等方式侵害原告基於配偶
    關係所享之身分法益，且自原告所提供被告與乙○之照片，
    兩人穿著、背景均有不同之情，可見係在不同日期所攝，對
    於原告配偶權之侵害更形巨大等情，本院因認原告請求被告
    給付600,000元，尚屬過高，得請求賠償之金額，應以300,0
    00元為適當。
  ㈢數人共同不法侵害他人之權利者，連帶負損害賠償責任，民
    法第185條第1項前段定有明文。又按因連帶債務人中之一人
    為清償、代物清償、提存、抵銷或混同而債務消滅者，他債
    務人亦同免其責任；債權人向連帶債務人中之一人免除債務
    ，而無消滅全部債務之意思表示者，除該債務人應分擔之部
    分外，他債務人仍不免其責任，民法第274條、第276條第1
    項並有明文。是依此規定，債務人應分擔部分之免除，仍可
    發生絕對之效力，亦即債權人與連帶債務人中之一人成立和
    解，如無消滅其他債務人連帶賠償債務之意思，而其同意債
    權人賠償金額超過民法第280條「依法應分擔額」者，因債
    權人就該連帶債務人應分擔之部分，並無作何免除，對他債
    務人而言，固僅生相對之效力而無上開條項之適用，但其應
    允債權人賠償金額如低於「依法應分擔額」時，該差額部分
    ，即因債權人對其應分擔部分之免除而有該條項規定之適用
    ，並對他債務人發生絕對之效力（最高法院98年台抗字第20
    0號裁定意旨參照）。經查，被告與乙○於兩造婚姻存續期間
    ，為勾手、親吻、勾肩搭背、擁抱、以夫妻相稱等逾越一般
    社會通念上男女交往分際之行為，自係共同侵害原告基於配
    偶關係之身分法益，應負連帶賠償責任。再原告與乙○雖以
    乙○賠償原告200,000元成立調解，原告並拋棄對於乙○其他
    請求，但被告並非上開調解筆錄之當事人，且原告業已敘明
    並無因此免除被告應負擔義務之意思等情，有調解筆錄在卷
    可考（見本院卷第150頁），則原告並未於該調解中一併免
    除被告之賠償責任。本院斟酌被告及乙○所為侵權行為方式
    及態樣相同，其等對原告損害應各負二分之一之賠償責任，
    則其內部分擔額應各為150,000元（計算式：300,000÷2＝150
    ,000），原告同意乙○賠償之金額係200,000元，已逾乙○應
    分擔之數額，則原告對於乙○之免除，並不對被告生絕對之
    效力。而原告雖與乙○達成調解，但並無證據證明乙○於本件
    言詞辯論終結前，已依調解條件為給付，則亦無依民法第27
    4條規定因清償而免除其他連帶債務人責任之情形。被告自
    應就原告所受非財產上損害全額即300,000元，對原告負賠
    償責任。
  ㈣給付無確定期限者，債務人於債權人得請求給付時，經其催
    告而未為給付，自受催告時起，負遲延責任。其經債權人起
    訴而送達訴狀，或依督促程序送達支付命令，或為其他相類
    之行為者，與催告有同一之效力；遲延之債務，以支付金錢
    為標的者，債權人得請求依法定利率計算之遲延利息；應付
    利息之債務，其利率未經約定，亦無法律可據者，週年利率
    為5%，民法第229條第2項、第233條第1項前段及第203條分
    別定有明文。本件原告依侵權行為法律關係請求被告負損害
    賠償責任，為無確定期限、無約定利率之債務。原告所提民
    事起訴狀繕本因被告應受送達處所不明，由本院依原告聲請
    公示送達，並於110年11月19日最後公告於司法院網站，有
    本院公示送達證書存卷可考（見本院卷第106頁），則自上
    開公示送達最後公告於司法院網站之日起，經20日於110年1
    2月9日生送達效力。原告依上開規定請求被告給付300,000
    元，及自起訴狀繕本送達被告翌日即110年12月10日起至清
    償日止，按週年利率5%計算之利息，自屬於法有據。
四、綜上所述，原告依據民法第184條第1項前段、第195條第3項
    準用同條第1項前段規定，請求被告給付300,000元，及自11
    0年12月10日起至清償日止，按週年利率5%計算之利息，為
    有理由，應予准許；逾此範圍之請求，則屬無據，應予駁回
    。原告雖併援引民法第184條第1項後段及第185條第1項規定
    ，為其請求權基礎。惟其本於同法第184條第1項前段規定請
    求不應准許部分，依所另援引其他侵權行為法律關係之規定
    ，因得請求被告賠償之範圍，與前述論認應准許請求之金額
    並無不同，是原告其餘請求，仍屬不應准許，即無再逐一論
    列之必要。
五、原告陳明願供擔保，請准宣告准予假執行。就原告獲勝訴判
    決部分，因本件所命給付未逾500,000元，依民事訴訟法第3
    89條第1項第5款規定，應由本院依職權宣告假執行，原告就
    此部分贅為聲請，無另為准駁之必要。至原告其餘假執行之
    聲請，因其訴經駁回而失所依附，一併駁回之。
六、本件事證已臻明確，兩造其餘之攻擊防禦方法及所用之證據
    ，核於判決結果不生影響，爰不逐一論述，附此敘明。
七、據上論結，原告之訴一部為有理由，一部為無理由，依民事
    訴訟法第385條第1項前段、第79條、第389條第1項第5款，
    判決如主文。　
中　　華　　民　　國　　111 　年　　3 　　月　　31　　日
                  民事第一庭法  官  江哲瑋
以上正本係照原本作成。
如對本判決上訴須於判決送達後 20 日內向本院提出上訴狀。如
委任律師提起上訴者，應一併繳納上訴審裁判費。
中　　華　　民　　國　　111 　年　　3 　　月　　31　　日
                            書記官  張祐誠